高雄高等行政法院簡易判決
　　　　　　　　　　　　　　　 九十五年度簡字第三八五號
原　　　告　財團法人永達技術學院
代　表　人　甲○○
被　　　告　屏東縣稅捐稽徵處
代　表　人　乙○○處長
上列當事人間因地價稅事件，原告不服屏東縣政府中華民國九十
五年九月十四日九十五年屏府訴字第三十二號訴願決定，提起行
政訴訟。本院判決如下：
    主  文
原告之訴駁回。
訴訟費用由原告負擔。
    事實及理由
一、緣原告於民國（下同）九十三年十一月十七日向訴外人杜王
    秀珍購買坐落屏東縣麟洛鄉○○段一六一－一地號土地（下
    稱系爭土地），並於九十三年十二月六日辦妥買賣移轉登記
    取得所有權，該土地原按一般用地稅率千分之十課徵地價稅
    ，惟原告遲於九十四年十一月八日始向被告申請自九十四年
    起減免系爭土地之地價稅，案經被告審查結果，核與土地稅
    減免規則第二十四條第一項「應於九十四年地價稅開徵四十
    日前（即九十四年九月二十二日）提出申請」不符，乃否准
    系爭土地自九十四年免徵地價稅之申請，原告不服，申請復
    查，未獲變更，提起訴願，亦遭決定駁回，遂提起本件行政
    訴訟。
二、原告起訴意旨略謂：（一）系爭土地係原告於九十三年十一
    月十七日立約向原所有權人杜王秀珍買受供作為原告學校校
    區使用，並於九十三年十二月六日經地政機關登記核發所有
    權狀予原告，此有買賣契約書及土地所有權狀可證。符合土
    地稅減免規則第八條第一項第一款之規定，應免徵地價稅。
    詎被告就系爭土地竟對原告核課九十四年地價稅，經原告以
    九十四年十一月七日永達院總字第０九四０００六六二一號
    函請被告准免該九十四年地價稅，被告以九十四年十二月五
    日屏稅土字第０九四００九五三九四號函仍要求原告繳納該
    九十四年地價稅，經原告依法申請復查，遭被告駁回，原告
    不服，依法提起訴願，亦遭駁回，原告殊難折服，爰提起本
    件訴訟。（二）按「私有土地減免地價稅或田賦之標準如左
    ：一、財團法人或財團法人所興辦業經立案之私立學校用地
    ，為學生實習農、林、漁、牧、工、礦等所用之生產用地及
    員生宿舍用地，經登記為財團法人所有者，全免。．．．十
    、無償供給政府機關、公立學校及軍事機關、部隊、學校使
    用之土地，在使用期間以內，全免。」土地稅減免規則第八
    條第一項第一款及第十款定有明文。經查系爭土地原告於九
    十三年十一月十七日向原所有權人立約買受，經地政機關於
    九十三年十二月六日登記原告為所有權人，此有買賣契約及
    土地所有權狀可證，此系爭土地係作為原告之校區，供為學
    生使用及運動之場所，符合上開土地稅減免規則第八條第一
    項第一款之規定應免地價稅。被告九十四年十月二日五屏稅
    土字第０九四００九五三九四號函亦認定系爭土地符合土地
    稅減免規則第八條第一項第一款之規定免徵地價稅。足見，
    系爭土地依法確屬免徵地價稅之土地。（三）被告雖准系爭
    土地自九十五年起免徵地價稅，然卻不准免徵九十四年之地
    價稅。經查被告不准免徵系爭土地九十四年之地價稅顯不適
    法，自屬不當。查被告不准免徵系爭土地九十四年地價稅之
    決定及訴願機關維持其決定之理由係以：原告未依土地稅減
    免規則第二十四條規定，於九十四年九月二十二日前提出申
    請減免地價稅，且參照司法院釋字第五三七號解釋意旨，有
    關土地稅減免優惠規定，係以納稅義務人之申請為必要，且
    未在期限前申請者，僅能於申請之次年適用。然查被告之決
    定及訴願機關維持其決定之理由均有不當，且有違背法律之
    規定，不足以維持，謹分述如下：（１）依土地法施行法第
    四十八條前段規定：「稅地變為免稅地時，其土地稅自免稅
    原因成立之年免除之。」經查系爭土地係原告於九十三年十
    一月十七日向原所有權人立約買受，經地政機關於九十三年
    十二月六日登記原告為系爭土地之所有權人，此有買賣契約
    書及土地所有權狀可證。而系爭土地係為原告之校區，供為
    學生使用及運動之場所，依土地稅減免規則第八條第一項第
    一款之規定應免地價稅。被告九十四年十二月五日屏稅土字
    第０九四００九五三九四號函亦認定系爭土地係符合土地稅
    減免規則第八條第一項第一款之規定應免地價稅。足證，系
    爭土地確係應免地價稅，已如上述。又系爭土地免地價稅之
    時間，依上開土地法施行法第四十八條前段規定，應自免稅
    原因成立之年，而查本件系爭土地早已做為原告之校區供為
    學生使用及運動之場所，顯然自九十三年十二月六日經地政
    機關登記原告為所有權人時，即已符合上述土地稅減免規則
    第八條第一項第一款應免地價稅之規定，足見系爭土地免地
    價稅原因成立之時係九十三年十二月六日登記土地所有權人
    為原告時，自斯時起系爭土地即屬免地價稅之土地，被告竟
    漠視上開土地法施行法第四十八條之規定，遽對原告課徵九
    十四年之地價稅，不准免徵系爭土地九十四年之地價稅，顯
    然違反上開法律之規定，自屬不當。（２）被告不准原告請
    求免徵系爭土地九十四年地價稅，其理由係以：「土地稅減
    免規則第二十四條前項規定，合於第七條至第十七條規定申
    請減免地價稅或田賦者，應於每年開徵四十日（九月二十二
    日）前提出申請，逾期申請者，自申請之次年起減免。從而
    申請人九十四年地價稅未於規定期限前提出申請減免，則該
    年度地價稅不得減免仍應課徵。」，然查此土地稅減免規則
    第二十四條第一項所定申請減免地價稅之時間及逾期申請者
    自申請之次年（期）起減免之規定，違反上開土地法施行法
    第四十八條前段之規定，應屬無效，被告以該無效之規定，
    不准原告請求免徵系爭土地九十四年地價稅，自屬不當。
    （３）查土地稅減免規則第二十四條第一項所定申請減免地
    價稅之時間及逾期申請者自申請之次年（期）起減免之規定
    ，違反土地法施行法第四十八條前段之規定，應屬無效。理
    由如下：經查土地稅減免規則係行政院訂頒，屬於中央法規
    標準法第三條所規定之命令。而土地法施行法係立法院議決
    通過總統公布之法律，屬憲法第一百七十條、中央法規標準
    法第四條所規定之法律。又查憲法第一百七十二條明定：「
    命令與憲法或法律牴觸者無效。」中央法規標準法第十一條
    亦規定：「法律不得牴觸憲法，命令不得牴觸憲法或法律，
    下級機關訂定之命令不得牴觸上級機關之命令。」如上所述
    ，土地法施行法第四十八條前段既明文規定「稅地變為免稅
    地時，其土地稅自免稅原因成立之年免除之。」此法律既明
    確規定稅地免稅之起算點係自免稅原因成立之年起算。而本
    件系爭土地所有權係於九十三年十二月六日經地政機關登記
    為原告所有，斯時起即屬免稅地，依此土地法施行法第四十
    八條規定，自斯時起自不應再課徵地價稅。然上開土地稅減
    免規則第二十四條第一項竟逾越該土地法施行法第四十八條
    前段之規定，限制申請減免地價稅之時間及逾期申請者自申
    請之次年（期）起減免之規定，明顯牴觸該土地法施行法第
    四十八條前段之規定。依上開憲法第一百七十二條、中央法
    規標準法第十一條之規定，上開土地稅減免規則第二十四條
    第一項之規定應屬無效。從而可證，被告依逾越法律規定屬
    無效之土地稅減免規則第二十四條第一項，不准免除系爭土
    地九十四年之地價稅，確有不當。（４）又查憲法第十九條
    明定：「人民有依法律納稅之義務。」顯見人民納稅義務須
    依法律之規定，自不容許行政命令限制人民依法享有減稅免
    稅之權利。且查：「憲法第十九條規定『人民有依法律納稅
    之義務』，係指人民有依法律所定要件負繳納稅捐之義務或
    享減免繳納之優惠而言。又涉及租稅事件之法律，其解釋應
    本於租稅法律主義之精神，依各該法律之立法目的，衡酌經
    濟上之意義及實質課稅之公平原則為之。」司法院釋字第三
    六九號、第四二０號、第四九六號解釋參照。本件原告所有
    系爭土地依上開土地法施行法第四十八條前段之規定，既係
    自取得所有權時（即九十三年十二月六日）起已符合土地稅
    減免規則第八條第一項第一款所定免除地價稅之土地，參照
    上開憲法第十九條之規定及司法院之解釋意旨，原告請求自
    九十四年起免系爭土地之地價稅，自屬適法有據，並無不當
    。（５）再查原告依上開土地法施行法第四十八條前段：「
    稅地變為免稅地時，其土地稅自免稅原因成立之年免除之。
    」之規定，就系爭土地即享有九十四年免繳地價稅之權益。
    況查系爭土地原告買受時，被告核課土地增值稅之繳款書，
    其上之「承受人或贈與人」欄明確記載「財團法人永達技術
    學院董事長洪慶麟」，「土地稅費繳納情形」欄記載「稅額
    減半徵收」，顯見被告於原告買受系爭土地，辦理移轉所有
    權登記時，被告已明確知悉系爭土地係由原告買受供學校學
    生使用，被告自應以系爭土地買賣過戶申請繳納土地增值稅
    時，視同原告已有申請減免地價稅之請求，而免徵系爭土地
    之地價稅。被告自不能明知系爭土地已屬原告所有之免稅土
    地，猶裝作不知，強行開徵系爭土地九十四年地價稅，迨原
    告收到九十四年地價稅繳款書後函請被告免徵該地價稅，再
    指責原告遲延提出申請免徵地價稅，而不准免徵九十四年之
    地價稅。足見被告不准免徵系爭土地九十四年地價稅，明顯
    違背行政程序法第八條「行政行為，應以誠實信用之方法為
    之，並應保護人民正當合理之信賴。」之規定，自係不當。
    （６）又查司法院釋字第五三七號解釋亦明確闡述：「稅捐
    稽徵機關．．．於稽徵程序中，本得依職權調查原則進行，
    應運用一切闡明事實所必要以及可獲致之資料，以認定真正
    之事實課徵租稅．．．。」本件原告於辦理系爭土地買賣移
    轉所有權登記時，被告已明確核課系爭土地增值稅，顯見於
    其核課系爭土地增值稅時，被告即已知悉系爭土地係由原告
    所購買，斯時被告職權上即已明確知悉系爭土地已屬免徵地
    價稅之土地，依上開司法院釋字第五三七號解釋「以認定真
    正之事實課徵租稅」之意旨，被告自不應課徵系爭土地九十
    四年之地價稅。綜上所述，被告不准免徵原告所有系爭土地
    九十四年地價稅之處分，顯有不當，訴願機關未察，遽維持
    被告之處分亦屬不當。（７）原告所有學校用地共有七十三
    筆，多年來一向均免稅，所以學校用地之免稅，此亦為被告
    所明確知悉，亦為原告正當合理信賴被告應不會對學校用地
    課徵地價稅，又享有免稅之優惠必須由原告於每年九月二十
    二日以前提出申請方能優惠之行政命令，此命令理應事先告
    知原告，使原告有是否要申請之選擇，否則原告不諳行政命
    令之存在而失去免稅機會，顯然被告有違行政程序法第八條
    未以誠實信用之方法為之，並未保護人民正當合理之信賴。
    亦有違第九條未注意當事人有利之情形，故被告之原處分顯
    有違法。凡財團法人興辦業經立案之私立學校之用地、房舍
    經登記為財團法人所有者均為免稅，全國所有私立學校，均
    一視同仁，從未繳過該類稅款，況且稅捐機關根本沒有該筆
    稅收之預算編列，故本件被告機關獨對原告課徵地價稅，不
    但有違土地稅減免規則第八條第一項第一款之規定，且對原
    告不公平。只要被告之承辦人員本諸服務之精神，處理學校
    用地免徵地價稅之手續，就可免除本件不必要冗長的訴訟程
    序，造成各方人力浪費。綜上所述，被告不准免徵原告所有
    系爭土地九十四年地價稅之處分，顯有不當，訴願機關未察
    ，遽維持被告之處分亦屬不當為由，訴請撤銷訴願決定、復
    查決定及原處分云云。被告則以：（一）按「已規定地價之
    土地，除依第二十二條規定課徵田賦者外，應課徵地價稅。
    」為土地稅法第十四條所明定。另按「土地稅之減免，除依
    第二十二條但書規定免由土地所有權人或典權人申請者外，
    以其土地使用合於本規則所定減免標準，並依本規則規定程
    序申請核定者為限。」、「私有土地減免地價稅或田賦之標
    準如下：一、財團法人或財團法人所興辦業經立案之私立學
    校用地，為學生實習農、林、漁、牧、工、礦等所用之生產
    用地及員生宿舍用地，經登記為財團法人所有者，全免。．
    ．．。二．．．十、無償供給政府機關、公立學校及軍事機
    關、部隊、學校使用之土地，在使用期間以內，全免。．．
    ．」、「依．．．規定申請減免地價稅或田賦者，公有土地
    應由管理機關，私有土地應由所有權人或典權人，．．．向
    直轄市、縣（市）主管稽徵機關為之。但合於下列規定者，
    應由稽徵機關依通報資料逕行辦理或由用地機關函請稽徵機
    關辦理，免由土地所有權人或典權人申請。一、依第八條第
    一項第十款規定全免者。．．．四、徵收之土地或各級政府
    、軍事機關、學校、部隊等承購之土地。．．．」、「合於
    第七條至第十七條規定申請減免地價稅或田賦者，應於每年
    （期）開徵四十日前提出申請；逾期申請者，自申請之次年
    （期）起減免。減免原因消滅，自次年（期）恢復徵收。」
    分別為土地稅減免規則第六條、第八條第一項第一款、第十
    款、第二十二條第一款、第四款及第二十四條第一項所明定
    。（二）卷查原告於九十三年十一月十七日向訴外人杜王秀
    珍購買系爭土地，並於九十三年十二月六日辦妥買賣移轉登
    記取得所有權，該土地原按一般用地稅率千分之十課徵地價
    稅，原告於九十三年十二月六日取得該土地後，遲至九十四
    年十一月八日始以該土地為學校運動場用地符合土地稅減免
    規則第八條第一項第一款規定，申請該土地自九十四年起減
    免地價稅。惟按土地稅減免規則第二十四條第一項規定，合
    於第七條至第十七條規定申請減免地價稅或田賦者，應於每
    年開徵四十日（即九月二十二日）前提出申請，逾期申請者
    ，自申請之次年起減免。從而，原告主張從九十四年起減免
    地價稅，與前開規則規定不符，則該年度地價稅不得減免仍
    應課徵，准自九十五年起免徵地價稅，本處之核定並無違誤
    。（三）我國現行規範土地稅之法律為土地法、土地稅法及
    平均地權條例等三種，土地稅法及平均地權條例，因處特別
    法地位，予以優先適用，另土地稅課徵及減免，係以土地稅
    法、平均地權條例及土地稅減免規則為法源依據，是本件地
    價稅之課徵係以土地稅法第十四條規定為法源依據，其地價
    稅之減免係以土地稅法第六條、土地稅減免規則第六條、第
    八條、第二十二條及第二十四條等規定為法源依據，合先敘
    明。（四）經查土地稅法第六條「為發展經濟，促進土地利
    用，增進社會福利，對於國防、政府經關、公共設施、騎樓
    走廊、研究機構、教育、交通、水利、給水、鹽業、宗教、
    醫療、衛生、公私墓、慈善或公益事業及合理之自用住宅等
    所使用之地，及重劃、墾荒、改良土地者，得予適當之減免
    ；其減免標準及程序，由行政院定之。」，次查土地稅減免
    規則第一條規定「本規則依土地稅法第六條及平均地權條例
    第二十五條規定訂定之。」，又同規則第二十四條（被告誤
    載為二十二條）規定「合於第七條至第十七條規定申請減免
    地價稅或田賦者，應於每年（期）開徵四十日前提出申請；
    逾期申請者，自申請之次年（期）起減免。」，是以，前開
    規則均係立法院授權行政院訂定，並經行政院以九十四年二
    月二十四日行政院臺財字第０九四０００四五一二號令修正
    公布，符合中央法規標準法第七條規定，又前開土地稅減免
    規則之規定，乃為執行地價稅課徵之細節性、技術性規定，
    觀其內容並未逾越授權母法即土地稅法之目的、內容及範圍
    ，是前開規則係具有實質法律效力之有效規章。另法規命令
    具有法律之效力，若與憲法或立法院通過之法律並無牴觸，
    即使依據法律獨立審判法官，亦難否認其效力而將之排斥不
    用（參照司法院釋字第三十八號解釋）。故法規命令形式上
    為命令，而實質上具有法律效力，準此，本件本處援用土地
    稅減免規則據以核定減免，自是合法妥適。（五）原告雖主
    張：土地法施行法第四十八條前段規定：「稅地變為免稅地
    時，其土地稅自免稅原因成立之年免除之。但未依免稅原因
    使用者不得免稅。」，系爭土地免稅原因成立之時係九十三
    年十二月六日登記為原告所有時，斯時起即屬免稅地，自斯
    時起自不應再課徵地價稅云云。查土地法施行法第四十六條
    亦規定：「土地稅減免之標準及程序，由中央地政機關與中
    央財政機關以規則定之。」又土地稅減免規則第六條規定「
    土地稅之減免，除依第二十二條但書規定免由土地所有權人
    或典權人申請者外，以其土地使用合於本規則所定減免標準
    ，並依本規則規定程序申請核定者為限。」是以，系爭土地
    原所有權人為自然人杜王秀珍時，雖供私立學校使用，惟課
    稅主體與土地稅減免規則所訂之減免規定不符，應按一般用
    地稅率課徵地價稅。嗣原告取得該筆土地後，申請依上開規
    則減免該土地之地價稅，依該減免規則第六條規定，自應依
    規定程序申請核定，本件原告因屬登記有案之財團法人，於
    九十三年十二月六日取得系爭土地所有權，該土地供私立學
    校使用，符合土地稅減免規則第八條第一項第一款規定，原
    告九十四年十一月八日申請系爭土地依前開減免規則第八條
    第一項第一款規定減免該土地之地價稅，因已逾九十四年地
    價稅開徵前四十日，按土地稅減免規則第二十四條規定，逾
    期申請者，自申請之次年（期）起減免。本處遂自九十五年
    起准予免徵前開土地之地價稅。況且，系爭土地變更前後之
    所有權人，分屬不同之法律人格，課稅及減免要件自然不同
    ，申請減免時間不同，亦影響核准免稅之年期，且依上開土
    地法施行法第四十八條但書規定，稅地是否有依免稅原因使
    用尚須予以查明，是以，前揭土地稅減免規則第二十四條規
    定，要求土地所有權人以土地稅減免規則第八條第一項第一
    款規定減免地價稅者，須依法申請並經稅捐稽徵機關核准為
    必要，並非以土地在當期之使用情形為唯一考量。此觀諸司
    法院釋字第五三七號解釋理由書「稅捐稽徵機關依稅捐稽徵
    法第三十條之規定，為調查課稅資料，得向有關機關、團體
    或個人進行調查，且受調查者不得拒絕。於稽徵程序中，本
    得依職權調查原則進行，應運用一切闡明事實所必要以及可
    獲致之資料，以認定真正之事實課徵租稅。惟稅捐稽徵機關
    所須處理之案件多而繁雜，且有關課稅要件事實，類皆發生
    於納稅義務人所得支配之範圍，其中得減免事項，納稅義務
    人知之最詳，若有租稅減免或其他優惠情形，仍須由稅捐稽
    徵機關不待申請一一依職權為之查核，將倍增稽徵成本。因
    此，依憲法第十九條『人民有依法律納稅之義務』規定意旨
    ，納稅義務人依個別稅捐法規之規定，負有稽徵程序之申報
    協力義務，實係貫徹公平及合法課稅所必要。觀諸土地稅法
    第四十一條、土地稅減免規則第二十四條相關土地稅減免優
    惠規定，亦均以納稅義務人之申請為必要，且未在期限前申
    請者，僅能於申請之次年適用特別稅率。．．．，此一納稅
    義務人之申報義務實為適用優惠稅率規定所必要之稽徵程序
    。」之意旨，有關稅捐稽徵事項，多而繁雜，勢難強制稅捐
    稽徵機關鉅細靡遺介入課稅要件事實之調查，故藉由法律課
    予納稅義務人一定之申報協力義務，不僅可顧及行政資源有
    限性本質，更有助於行政效能目的之追求；是以，該土地依
    法既可適用免課地價稅優惠稅率，該減免事項為土地所有權
    人之權利，而有關土地之地點、用途，又屬土地所有權人知
    之最詳，故法律乃課予其一定之申報協力義務，再者，稅地
    變為免稅地時，其土地稅自免稅原因成立之年免除之，惟其
    僅規定免稅之起始點，並不免除納稅義務人之協力義務，是
    土地稅減免規則第八條第一項第一款減免稅率之適用，以經
    土地所有權人檢具證件提出申請，經主管稽徵機關審核符合
    要件者為必要，其未經申請或逾期申請者，稅捐稽徵機關並
    無主動核定之義務，亦無從逕予適用土地稅減免規則第二十
    四條相關土地稅減免優惠規定，原告九十四年度地價稅自仍
    應適用按一般用地稅率課徵。（六）另原告又稱：系爭土地
    原告買受時，被告核發之土地增值稅繳款書記載承受人為原
    告，土地稅費繳納情形欄記載稅額減半徵收，顯見被告已明
    確知悉系爭土地係由原告買受供學生使用，被告自應以該土
    地買賣過戶時，視同原告已有申請減免地價稅之請求乙節，
    按土地稅法第三十三條九十三年一月十四日修正：「土地增
    值稅之稅率，依左列規定：一、．．．。為促進經濟發展，
    對於依前項及第三十四條規定稅率計徵之土地增值稅，自本
    法中華民國九十一年一月十七日修正施行之日起三年內，減
    徵百分之五十。」是原告取得系爭土地，該次移轉核課原土
    地出售人杜王秀珍之土地增值稅減半徵收，被告係依據上開
    土地稅法第三十三條修正條文關於土地增值稅減半徵收三年
    之規定辦理，另土地稅費繳納情形欄係就該土地是否有欠繳
    土地稅，而蓋有截至九十三年十一月無欠繳土地稅之戳記，
    是該土地移轉時所課徵之土地增值稅及核發之繳款書，與該
    土地地價稅減免事宜及課徵情形，毫不相干，原告所云，顯
    係誤解法令。（七）綜上所述，納稅義務人之土地如合於減
    免地價稅或田賦規定，按土地稅減免規則第二十四條有關土
    地稅減免優惠之規定，納稅義務人有申報協力義務，即以納
    稅義務人之申請為必要，從而，原告所有系爭土地，未於九
    十四年九月二十二日前提出地價稅之減免申請，而遲至九十
    四年十一月八日始提出申請，被告自申請之次年即九十五年
    起始准予免徵地價稅，於法有據。準此，原告所訴各節，顯
    係誤解法令，核不足採。原處分揆諸首揭法令及司法院解釋
    闡明，認事用法均無違誤，應予維持。據上論結，原告之訴
    ，應認為無理由，爰請依法駁回原告之訴，以維稅政等語置
    辯。
三、按「為發展經濟，促進土地利用，增進社會福利，對於國防
    、政府經關、公共設施、騎樓走廊、研究機構、教育、交通
    、水利、給水、鹽業、宗教、醫療、衛生、公私墓、慈善或
    公益事業及合理之自用住宅等所使用之地，及重劃、墾荒、
    改良土地者，得予適當之減免；其減免標準及程序，由行政
    院定之。」、「已規定地價之土地，除依第二十二條規定課
　　徵田賦者外，應課徵地價稅。」、「供國防、政府機關、公
    共設施、騎樓走廊、研究機構、教育、交通、水利、給水、
　　鹽業、宗教、醫療、衛生、公私墓、慈善或公益事業等所使
　　用之土地，及重劃、墾荒、改良土地者，其地價稅或田賦得
　　予適當之減免；減免標準與程序，由行政院定之。」為土地
    稅法第六條、第十四條、平均地權條例第二十五條所明定。
    另按「本規則依土地稅法第六條及平均地權條例第二十五條
    規定訂定之。」、「土地稅之減免，除依第二十二條但書規
    定免由土地所有權人或典權人申請者外，以其土地使用合於
    本規則所定減免標準，並依本規則規定程序申請核定者為限
    。」、「私有土地減免地價稅或田賦之標準如下：一、財團
    法人或財團法人所興辦業經立案之私立學校用地，為學生實
    習農、林、漁、牧、工、礦等所用之生產用地及員生宿舍用
    地，經登記為財團法人所有者，全免。．．．。．．．十、
    無償供給政府機關、公立學校及軍事機關、部隊、學校使用
    之土地，在使用期間以內，全免。．．．」、「依第七條至
    第十七條規定申請減免地價稅或田賦者，公有土地應由管理
    機關，私有土地應由所有權人或典權人，造具清冊檢同有關
    證明文件，向直轄市、縣（市）主管稽徵機關為之。但合於
    下列規定者，應由稽徵機關依通報資料逕行辦理或由用地機
    關函請稽徵機關辦理，免由土地所有權人或典權人申請。一
    、依第八條第一項第十款規定全免者。．．．。」、「合於
    第七條至第十七條規定申請減免地價稅或田賦者，應於每年
    （期）開徵四十日前提出申請；逾期申請者，自申請之次年
    （期）起減免。減免原因消滅，自次年（期）恢復徵收。」
    分別為土地稅減免規則第一條、第六條、第八條第一項第一
    款、第十款、第二十二條第一款及第二十四條第一項所明定
    。
四、經查，原告於九十三年十一月十七日向訴外人杜王秀珍購買
    系爭土地，並於九十三年十二月六日辦妥買賣移轉登記取得
    所有權，該土地原按一般用地稅率千分之十課徵地價稅，惟
    原告遲於九十四年十一月八日始向被告申請自九十四年起減
    免系爭土地之地價稅，案經被告審查結果，核與土地稅減免
    規則第二十四條第一項「應於九十四年地價稅開徵四十日前
    （即九十四年九月二十二日）提出申請」不符，乃否准系爭
    土地自九十四年免徵地價稅之申請等情，此有原告九十四年
    十一月七日永達院總字第０九四０００六六二一號函、被告
    九十四年十二月五日屏稅土字第０九四００九五三九四號函
    、九十五年四月二十一日復查決定書等影本附於原處分卷可
    稽，應堪信實。
五、原告雖執前詞以為爭執，惟按，依我國現行規範土地稅之法
    律，土地稅法及平均地權條例對於土地法而言，因係處於特
    別法之地位，應予以優先適用。次按，揆諸前述土地稅減免
    規則第一條之規定可知，土地稅減免規則係行政院依土地稅
    法第六條、平均地權條例第二十五條之授權，就土地稅之減
    免標準及程序所訂定發布之法規命令。又按，同規則第二十
    四條「合於第七條至第十七條規定申請減免地價稅或田賦者
    ，應於每年（期）開徵四十日前提出申請；逾期申請者，自
    申請之次年（期）起減免。」之規定，是課以納稅義務人申
    請之協力義務，並以之為適用優惠稅率規定所必要之稽徵程
    序，觀諸司法院釋字第五三七號解釋理由書謂：「．．．稅
    捐稽徵機關依稅捐稽徵法第三十條之規定，為調查課稅資料
　　，得向有關機關、團體或個人進行調查，且受調查者不得拒
　　絕。於稽徵程序中，本得依職權調查原則進行，應運用一切
    闡明事實所必要以及可獲致之資料，以認定真正之事實課徵
    租稅。惟稅捐稽徵機關所須處理之案件多而繁雜，且有關課
    稅要件事實，類皆發生於納稅義務人所得支配之範圍，其中
　　得減免事項，納稅義務人知之最詳，若有租稅減免或其他優
    惠情形，仍須由稅捐稽徵機關不待申請一一依職權為之查核
    ，將倍增稽徵成本。因此，依憲法第十九條『人民有依法律
　　納稅之義務』規定意旨，納稅義務人依個別稅捐法規之規定
    ，負有稽徵程序之申報協力義務，實係貫徹公平及合法課稅
    所必要。觀諸土地稅法第四十一條、土地稅減免規則第二十
    四條相關土地稅減免優惠規定，亦均以納稅義務人之申請為
　　必要，且未在期限前申請者，僅能於申請之次年適用特別稅
　　率。．．．此一納稅義務人之申報義務實為適用優惠稅率規
　　定所必要之稽徵程序。」意旨觀之，有關稅捐稽徵事項，多
    而繁雜，勢難強制稅捐稽徵機關鉅細靡遺介入課稅要件事實
　　之調查，故藉由法律課予納稅義務人一定之申報協力義務，
    不僅可顧及行政資源有限性本質，更有助於行政效能目的之
    追求，可知上述土地稅減免規則第二十四條之規定，乃係為
    執行地價稅課徵之細節性、技術性規定，觀其內容並未逾越
    土地稅法、平均地權條例等母法之規定，自得予援用。經查
    ，原告於買受系爭土地後，因屬登記財團法人所有之私立學
    校用地，依土地稅減免規則第八條第一項第一款固得全免地
    價稅，惟因不符合同規則第二十二條但書免由土地所有權人
    申請之規定，依同規則第二十四條之規定，以經土地所有權
    人檢證提出申請，經主管稽徵機關審核符合要件者為必要，
    其未經申請者，稅捐稽徵機關並無主動核定減免之義務，逾
    期申請者，依該條規定自申請之次年（期）減免，本件原告
    既未依規定於九十四年九月二十二日前向被告提出申請，遲
    至同年十一月八日始向被告申請，被告否准其九十四年度免
    徵地價稅，同意自九十五年起免徵地價稅，揆諸前述說明，
    並無不合。且被告上述行為，係依法為之，自與誠實信用及
    信賴保護原則等無違。是原告主張：土地稅減免規則第二十
    四條之規定有違土地法施法第四十八條、憲法第十九條之規
    定，應屬無效，被告原處分依無效之土地稅減免規則第二十
    四條規定為據，有違土地法施行法第四十八條之規定、及牴
    觸誠實信用、信賴保護等原則云云，均無可採。
六、綜上所述，原告之主張均無可採，則被告原處分否准原告本
    件之申請，並無違誤，復查決定及訴願決定遞予維持，亦無
    不合。原告提起本件訴訟，求為撤銷訴願決定、復查決定及
    原處分，為無理由，應予駁回。又本件事證已臻明確，兩造
    其餘攻擊防禦方法核與判決結果不生影響，爰不逐一論述，
    附此敘明。又本件屬簡易事件，故不經言詞辯論為之。
據上論結，本件原告之訴為無理由，爰依行政訴訟法第二百三十
三條第一項、第二百三十六條、第二百條第二款、第九十八條第
三項前段，判決如主文。
中　　華　　民　　國 　九十六　年   一　　月　三十一　日
                  第一庭      法  官  林勇奮
以上正本係照原本作成。
如不服本判決，應於送達後二十日內，向本院提出上訴狀並表明
上訴理由，如於本判決宣示後送達前提起上訴者，應於判決送達
後二十日內補提上訴理由書（須按他造當事人人數附繕本）。提
起上訴應預繳送達用雙掛號郵票七份（每份三十四元）。
中　　華　　民　　國 　九十六　年   一　　月　三十一　日
                              書記官  黃玉幸
附註:
行政訴訟法第二百三十五條（第一項、第二項）:
對於適用簡易程序之裁判提起上訴或抗告，須經最高行政法院之
許可。
前項許可，以訴訟事件所涉及之法律見解具有原則性者為限。
